【裁判字號】    89,易,1675
【裁判日期】    901129
【裁判案由】    竊盜等
【裁判全文】
臺灣彰化地方法院刑事判決                        八十九年度易字第一六七五號
    公  訴  人  臺灣彰化地方法院檢察署檢察官
    被      告  丙○○
右列被告因竊盜案件，經檢察官提起公訴（八十九年度偵字第一二五二號），本院判
決如左：
    主      文
丙○○無罪。
    理      由
一、公訴意旨略以：被告丙○○意圖為自己不法之所有，於民國八十九年一月十七日
    晚間十時許，在彰化縣員林鎮○○里○○路○段三十號鎮興廟前，竊取被害人甲
    ○○所有之車牌號碼ＫＷＨ─七九七號重機車，得手後供己騎用。被告丙○○並
    於八十九年一月二十三日左右，在其位於彰化縣員林鎮○○路某處之工作場所，
    將上開竊得之機車借予明知該機車為贓車之同案被告乙○○（業經本院發布通緝
    ，另行審結）收受騎用，嗣於八十九年二月一日晚間十一時許，同案被告乙○○
    騎乘上開機車，行經彰化縣田中鎮田中火車站廣場時為警查獲。因認被告丙○○
    涉有刑法第三百二十條第一項之竊盜罪嫌等語。
二、按犯罪事實應依證據認定之，無證據不得推定其犯罪事實，刑事訴訟法第一百五
    十四條定有明文。而刑事訴訟法上所謂認定犯罪事實之證據，係指足以認定被告
    確有犯罪行為之積極證據而言，該項證據自須適合於被告犯罪事實之認定，始得
    採為斷罪資料，最高法院二十九年上字第三一０五號著有判例。又認定犯罪事實
    所憑之證據，無論係直接證據或間接證據，其為訴訟上之證明，須於通常一般之
    人均不致有所懷疑，而得確信其為真實之程度者，始得據為有罪之認定，倘其證
    明尚未達到此一程度，而有合理之懷疑存在，復無其他調查途徑可尋，法院即應
    為無罪之判決，最高法院七十六年台上字第四九八六號判例足資參照。
三、公訴人認被告丙○○涉有右揭竊盜犯行，無非係以同案被告乙○○指稱該部失竊
    機車係由被告丙○○借其使用，並告知其不可借人等語，且由渠等二人平日交情
    觀之，同案被告乙○○應無任意誣陷之理等情，為其主要論據。訊據被告丙○○
    則堅決否認有何竊盜犯行，辯稱：伊曾經借過多部機車供乙○○使用，但並不包
    括本件為警查獲之ＫＷＨ─七九七號重機車，乙○○所指稱伊所交付使用者，應
    係先前遭法院依贓物罪判處徒刑之ＭＪＷ－三三九號機車，該部機車亦為黑色，
    可能因此而被乙○○及其他證人誤認；而伊將ＭＪＷ－三三九號機車交給乙○○
    使用時，因該部機車並無牌照，所以才要求乙○○不要借予他人使用；另外由於
    伊後來拒絕繼續將機車借給乙○○使用，乙○○可能因而懷恨在心，實則伊並未
    見過ＫＷＨ─七九七號重機車等語。
四、經查：同案被告乙○○雖一再指稱ＫＷＨ─七九七號機車係向被告丙○○借用等
    語，並於本院九十年一月五日訊問時陳稱：被告丙○○騎乘ＫＷＨ─七九七號機
    車已有好幾個月之時間，伊向被告丙○○借用後一、二天後，即遭警察查獲云云
    ，然參諸卷附車輛竊盜、車牌失竊資料個別查詢報表－查詢車輛認可資料及被害
    人甲○○警訊筆錄之記載，該部機車失竊時間為八十九年一月十七日晚間十時許
    ，相距同案被告乙○○於八十九年二月一日在田中火車站前為警查獲之時，間隔
    未及半月，則同案被告乙○○又何能於被害人尚未失竊機車之數個月前，見到被
    告丙○○騎乘該車使用？況同案被告乙○○於警訊時供稱：伊由被告丙○○處收
    受使用該部機車之時間，約為查獲前之一個星期前等語，核與前揭借用一、二日
    後為警查獲之供述又非一致，已有瑕疵可指。是以同案被告乙○○就被告丙○○
    何時開始使用該部失竊車輛之供述既與實情相違，而對於被告丙○○交付使用機
    車之時間復無從交代明確，則被告丙○○是否真有竊取該車並交付他人使用之事
    實，已生疑義，自不得僅憑同案被告乙○○所為前揭互相矛盾之供述，即遽為不
    利被告丙○○之論斷。尤以同案被告乙○○騎乘贓車為警查獲，如未供出交付使
    用之前手姓名資料，自己恐有遭到竊盜罪名起訴之危險，所為上開供述事涉己身
    利益甚鉅，基於迴護自身權益之考量，非無可能虛構被告丙○○交車使用之事實
    ，以圖卸免自身罪責，足見其陳述之憑信力容有可疑，非可遽為採信。又被告丙
    ○○曾因騎乘他人失竊之ＭＪＷ－三三九號黑色機車使用，涉犯收受贓物罪，而
    由本院以八十九年度易字第一二０四號判決判處有期徒刑四月，如易科罰金，以
    銀元三百元折算一日確定，此有判決書一份附卷可稽，並經本院調閱該案偵查卷
    宗（台灣彰化地方法院檢察署八十九年度偵字第一三四五號）內所附機車照片，
    確認該部機車顏色亦屬黑色無訛。被告丙○○既稱曾交付ＭＪＷ－三三九號黑色
    機車供乙○○使用等語，而同案被告乙○○亦表示有借過黑色機車騎用，則證人
    張益堂、張宏任於本院訊問時復未能明確指出被告丙○○借予同案被告乙○○使
    用機車之車牌號碼，僅能泛稱為黑色機車，渠等所見是否為被告丙○○先前另案
    所使用之ＭＪＷ－三三九號機車？是否因顏色相同而有混淆之虞？實非無疑。雖
    該二位證人均證稱被告丙○○係曾經騎乘本案失竊機車云云，惟證人張益堂並無
    法具體指出見到被告騎乘該車之確切時間，而證人張宏任所稱見到被告丙○○騎
    乘該車已有數月之久等語，又顯與事實不符，已如前述，均無從據為認定被告丙
    ○○犯罪之依憑。另證人即同案被告乙○○之子王重証於偵訊證稱：被告丙○○
    曾借機車予乙○○使用，但非本案之ＫＷＨ─七九七號機車，乙○○並未說明本
    案失竊機車係向何人借的等語，亦難認定本案失竊機車確與被告丙○○有所關連
    。是依卷內證據資料所示，均無從證明被告丙○○確有交付失竊機車予同案被告
    乙○○使用之事實，更不得憑空推測其有竊取機車犯行，被告丙○○前揭所辯並
    未竊車並交付他人使用等語，應非子虛，尚值採信。此外，復查無其他積極證據
    足認被告丙○○確有公訴人所指之竊盜犯行，基於「罪疑唯輕」之刑事法原則，
    其犯罪要屬不能證明，揆諸前揭法條及判例意旨，應諭知無罪之判決。
五、同案被告乙○○所涉收受贓物犯行，因屢經本院傳喚、拘提未到，業經發布通緝
    在案，應俟其到案後另行審結。
據上論斷，應依刑事訴訟法第三百零一條第一項，判決如主文。
本案經檢察官羅美秀到庭執行職務。
中      華      民      國      九十     年    十一    月     二十九    日
                                    臺灣彰化地方法院刑事第三庭
                                        法      官  高  文  崇
右正本證明與原本無異。
如不服本判決，應於判決送達後十日內向本院提出上訴狀( 須附繕本 )。
告訴人或被害人對於判決如有不服具備理由請求檢察官上訴者，其上訴期間之計算係
以檢察官收受判決正本之日期為準。
                                        法院書記官  謝  志  鑫
中      華      民      國      九十     年    十二    月       五      日


司法院資訊處製作；財團法人民間司法改革基金會備份。
